臺灣高等法院臺南分院民事裁定　　96年度非抗字第1號
抗　告　人　乙○○
代　理　人　甲○○
上列抗告人因繼承表示事件，對於中華民國96年1月3日台灣嘉
義地方法院95年度家抗字第37號裁定，提起抗告，本院裁定如
下：
    主  文
抗告駁回。
抗告程序費用新台幣壹仟元由抗告人負擔。
    理  由
一、按對於抗告法院之裁定再為抗告，僅得以其適用法規顯有錯
    誤為理由，並經原法院之許可者為限。前項許可，以原裁定
    所涉及之法律見解具有原則上之重要性者為限；非訟事件法
    第45條第3項、第4項定有明文。所謂適用法規顯有錯誤，係
    指原裁定就其取捨證據所確定之事實，適用法規顯有錯誤而
    言，不包括認定事實不當之情形；又所謂有原則上重要性，
    乃指該事件所涉及之法律問題意義重大，而有加以闡釋之必
    要者而言。必其裁判適用法規顯有錯誤，違背法律之基本精
    神，依一般社會觀念，認為已影響於實質公平者，始為相當
    。又依同條第5項規定準用民事訴訟法第436條之3第3項後段
    規定，原法院認不應許可者，應以裁定駁回其抗告。
二、抗告意旨略以：
  (一)、按臺灣地區與大陸地區人民關係條例第66條第1項前段規
      定：「大陸地區人民繼承臺灣地區人民之遺產，應於繼承
      開始起三年內以書面向被繼承人住所地之法院為繼承之表
      示。」。
  (二)、次按民事訴訟法第199條第1項規定：「審判長應注意令當
      事人就訴訟關係之事實及法律為適當完全之辯論」，同條
      第2項規定：「審判長應向當事人發問或曉諭，令其為事
      實上及法律上陳述、聲明證據或為其他必要之聲明及陳述
      ；其所聲明或陳述有不明瞭或不完足者，應令其敘明或補
      充之。」；同法第284條前段規定：「釋明事實上之主張
      者，得用可使法院信其主張為真實之一切證據。」；同法
      第286條前段規定：「當事人聲明之證據，法院應為調查
      。」；同法第288條第1項規定：「法院不能依當事人聲明
      之證據而得心證，為發現真實認為必要時，得依職權調查
      證據。」。
  (三)、抗告人為繼承之表示，就所知之事實，所能提出之事證，
      一一列舉說明，並請求傳訊知情之證人，並請傳訊嘉義榮
      民服務處之承辦人，提出由該處保存之遺囑正本，以憑審
      酌；但原審法院依法並未予以調查，更未依職權盡調查之
      能事。
  (四)、抗告人為取得親屬證明文件，在大陸地區受到當地公證人
      員之作梗（早年為使大陸人民權益獲保障，公證人員均以
      大陸人民之權益而認定；但本件之公證人因對台灣政府不
      友善，不但排斥，而且刁難）。向原審法院三次聲請，均
      只就形式上審認，即予駁回，抗告人已走投無路。
  (五)、抗告人因認原審法院在上述民事訴訟法規定上有違誤，即
      未依民事訴訟法則而確實審認，且就已知之事證，亦非不
      能審酌，謹依法再抗告云云。
三、經查，
  (一)、本件原法院以：【再抗告意旨略以：『再抗告人乙○○（
      係大陸地區廣東市人）就是已死亡黃邦（係榮民，於民國
      ○○年○月○日生，92年6月19日死亡，身分證統一編號Ｚ000
      000000號生前住於嘉義市○○路99巷21號，在台灣遺有財
      產）的兒子，經廣州市公證處查證屬實，並給予公證書證
      明，原審法官未尊重海峽、海基二會職權，自行採自由心
      證，違背規定，大陸事務由海峽負責查證。李鳳萍即雷氏
      ，經再抗告人乙○○服務單位廣州市第二建築工程公司及
      台山縣四九鎮塘蝦村委會之公文證明李鳳萍即是雷氏，是
      經過廣州市公證處公證員林國斌一年多的追蹤調查確定李
      鳳萍就是雷氏，並給公證書證明，大陸事務由海峽、海基
      會負責查證即可，原審法官未尊重二會職權，其原始資料
      亦不必附在公證書上，或經過公證。再抗告人乙○○童年
      隨母親改嫁被人收養而改姓，但大陸政策開放後，乙○○
      返回黃家，認祖歸宗後回復黃姓，亦即被收養人終止收養
      後，回復本姓，原審法官並未察覺是可以容許的，違法裁
      定。抗告人已提供黃邦寫給家人之書信多封，還有戶口名
      簿，就可證明再抗告人乙○○就是黃邦的兒子，原審法官
      並未比對，裁定無理。遺囑由嘉義榮民服務處負責保管，
      無人能假。遺囑是黃邦死後，隔天早上在黃邦住處找到的
      。大陸個人資料，農村由村委會提供，城市由服務單位提
      供。』云云，此僅就原審法院95年12月4日95年家抗字第3
      7號裁定事實之爭執，並未具狀明原審法院95年12月4日
      95年家抗字第37號裁定有何適用法規顯有錯誤之情事，揆
      諸首開規定，其再抗告自非適法，應予駁回】等語，核無
      不合。
  (二)、至於本件前開抗告意旨僅列舉民事訴訟法相關條文，並略
      述以抗告人為繼承之表示後，如何就所知之事實，所能提
      出之事證，一一列舉說明，並請求傳訊知情之證人，以及
      抗告人為取得親屬證明文件，在大陸地區受到當地公證人
      員之作梗云云，惟查抗告意旨泛稱原審法院未依職權盡調
      查之能事，並未明原裁定有何適用法規顯有錯誤之處，
      更與所涉及之法律見解具有原則上之重要性無涉，核與首
      開規定不符，要僅係認定事實當否之問題，從而，原審法
      院於96年1月3日以非訟事件法第45條第3項、第4項及依同
      條第5項規定準用民事訴訟法第436條之3第3項後段之規定
      ，認為其再抗告不應許可，而駁回其再抗告，核無不合，
      抗告意旨仍執前詞指摘原再抗告裁定不當，求為廢棄，非
      有理由，應予駁回。
四、據上論結，本件抗告為無理由，應依非訟事件法第46條、第
    21條第2項、第24條第1項、民事訴訟法第495條之1第2項、
    第481條、第449條第1項、第95條、第78條，裁定如主文。
中　　華　　民　　國　　96　　年　　3 　　月　　8　　 日
                  民事第一庭    　審判長法　官  林金村
　　　　　　　　　　　　　　　　        法　官  曾平杉
　　　　　　　　　　　　　　　　        法　官  胡景彬
上為正本係照原本作成。
不得再抗告。
中　　華　　民　　國　　96　　年　　3 　　月　　8 　　日
                                        書記官  趙玲瓏
